臺灣高等法院高雄分院刑事判決　　　 100年度上訴字第1080號
上　訴　人　臺灣高雄地方法院檢察署檢察官
上　訴　人
即　被　告　梁仁豪
選任辯護人　彭大勇律師
上列上訴人因被告違反毒品危害防制條例案件，不服臺灣高雄地
方法院中華民國100 年5 月17日第一審判決（起訴案號：臺灣高
雄地方法院檢察署99年度偵字第1983號），提起上訴，本院判決
如下：
    主  文
原判決撤銷。
梁仁豪販賣第二級毒品（鄭智雄部分），累犯，處有期徒刑柒年
陸月；扣案MOTOROLA行動電話壹具（含門號0000000000號SIM 卡
壹張）沒收，未扣案販賣第二級毒品所得財物新臺幣參仟元沒收
，如全部或一部不能沒收時，以其財產抵償之。又販賣第一級毒
品（毛鵬洋部分），累犯，處有期徒刑拾伍年陸月；扣案MOTORO
LA行動電話壹具（含門號0000000000號SIM 卡壹張）沒收，未扣
案販賣第一級毒品所得財物新臺幣伍佰元沒收，如全部或一部不
能沒收時，以其財產抵償之。應執行有期徒刑拾陸年陸月，扣案
MOTOROLA行動電話壹具（含門號0000000000號SIM 卡壹張）沒收
，未扣案販賣第一、二級毒品所得財物共新臺幣參仟伍佰元沒收
，如全部或一部不能沒收時，以其財產抵償之。
梁仁豪被訴販賣第一級毒品予潘啟榮、吳榮華、陳玉勛部分均無
罪。
    事  實
一、梁仁豪於民國98年10月28日下午2 時27分許，因鄭智雄以門
    號0000000000號行動電話撥打其所有之門號0000000000號行
    動電話，表示欲購買新台幣（下同）3 千元之甲基安非他命
    ，梁仁豪乃意圖營利，基於販賣第二級毒品甲基安非他命之
    犯意，於98年10月28日下午2 時27分許之後同日某時，在高
    雄市鳳山區○○○路64巷67弄28號鄭智雄住處，販賣而交付
    第二級毒品甲基安非他命予鄭智雄，並收取價金3 千元。又
    於98年10月29日下午4 時58分許、同日下午5 時5 分許，因
    毛鵬洋以門號0000000000號行動電話撥打梁仁豪所有之門號
    0000000000號行動電話，表示欲購買500 元之第一級毒品海
    洛因，梁仁豪乃意圖營利，基於販賣第一級毒品海洛因之犯
    意，於98年10月29日下午5 時5 分許之後某時，在高雄市鳳
    山區○○○路五甲國小附近，販賣而交付第一級毒品海洛因
    予毛鵬洋，並收取價金500 元。毛鵬洋購得第一級毒品海洛
    因後，旋於同日（98年10月29日）下午5 時20分許，在高雄
    市○鎮區○○路與光華路口，遭警盤查而查扣第一級毒品海
    洛因1 小包（毛重0.3 公克），因而查知上情。嗣於99年1
    月7 日上午10時10分許，在高雄市鳳山區○○○路64巷67弄
    4 號梁仁豪住處，經警持搜索票依法執行搜索，當場扣得梁
    仁豪所有供聯絡販賣第一級毒品海洛因及第二級毒品甲基安
    非他命用之MOTOROLA手機1 具（內含門號0000000000之SIM
    卡1 張）。
二、案經高雄市政府警察局移送臺灣高雄地方法院檢察署檢察官
    偵查起訴。
    理  由
甲、有罪部分
一、證據能力之說明：
    (一)證人鄭智雄、毛鵬洋於偵查中具結後所為證述，雖性質上
      亦屬審判外之陳述，惟實務運作時，偵查中檢察官向被告
      以外之人所取得之陳述，原則上均能遵守法律規定，不致
      違法取供，其可信性極高，為兼顧理論與實務，乃於修正
      刑事訴訟法時，增列第159 條之1 第2 項，明定被告以外
      之人於偵查中向檢察官所為陳述，除顯有不可信之情況者
      外，得為證據。經查，證人鄭智雄、毛鵬洋於偵查中之證
      述並無任何佐證可認有顯不可信之情形，再證人鄭智雄、
      毛鵬洋亦已於法院審理中經檢察官及被告、辯護人實施交
      互詰問，是證人鄭智雄、毛鵬洋於檢察官偵訊時具結後所
      為陳述自得作為證據。
    (二)偵查犯罪機關依法定程序監聽之錄音，應認該監聽所得之
      錄音帶，始屬調查犯罪所得之證據，但依據監聽錄音結果
      予以翻譯而製作之通訊監察譯文，乃該監聽錄音內容之顯
      示，此為學理上所稱之派生證據，屬於文書證據之一種。
      又檢察官、被告、辯護人對通訊監察譯文之真實性既未爭
      執，亦經於審判期日提示通訊監察譯文供當事人辨認使其
      表示意見及辯論，通訊監察譯文即得作為證據。
二、訊據上訴人即被告（下稱被告）梁仁豪否認有販賣第一、二
    級毒品犯行，辯稱其並未販賣第一、二級毒品予鄭智雄、毛
    鵬洋等語。
三、經查：
    (一)被告梁仁豪事實欄所載時、地販賣第二級毒品甲基安非他
      命予鄭智雄之事實，已經證人鄭智雄於偵查中結證明確（
      見偵查卷第74頁），且證人鄭智雄於98年10月28日下午2
      時27分許以門號0000000000號行動電話撥打被告梁仁豪之
      門號0000000000號行動電話，並為如附表所示通話，此有
      通訊監察書及通訊監察譯文在卷足憑（見警卷第29－31、
      62頁），被告梁仁豪亦始終陳稱門號0000000000號行動電
      話係其使用等語，復有MOTOROLA手機1 具（內含門號0000
      000000之SIM 卡1 張）扣案可佐，足見證人鄭智雄上開證
      述即堪信為真正。至證人鄭智雄於原審審理中結證改稱其
      係託被告梁仁豪購買第二級毒品甲基安非他命等語（見原
      審訴字卷第119 －123 頁），而被告梁仁豪辯稱係受鄭智
      雄之託代為購買第二級毒品甲基安非他命等語，然參以被
      告梁仁豪與證人鄭智雄如附表所示通話內容，證人鄭智雄
      並非向被告梁仁豪表示請託購買毒品之意，證人鄭智雄於
      原審審理中之證述及被告梁仁豪所辯均難認為真正，自無
      可採。是被告梁仁豪販賣第二級毒品甲基安非他命予鄭智
      雄之情，應可認定。
    (二)被告梁仁豪於事實欄所載時、地販賣第一級毒品海洛因予
      毛鵬洋，惟毛鵬洋甫購得第一級毒品海洛因後，隨即為警
      查獲，並扣得第一級毒品海洛因1 包之事實，已經證人毛
      鵬洋於偵查中結證明確（見偵查卷第83－85頁），且證人
      毛鵬洋於98年10月29日下午4 時58分許、同日下午5 時5
      分許確以門號0000000000號行動電話撥打被告梁仁豪所有
      之門號0000000000號行動電話，已經證人毛鵬洋於偵查中
      結證稱其係使用門號0000000000號行動電話等語（見偵查
      卷第83頁），被告梁仁豪亦始終陳稱門號0000000000號行
      動電話係其使用等語，復有通聯紀錄在卷足憑（見偵查卷
      第110 頁）及MOTOROLA手機1 具（內含門號0000000000之
      SIM 卡1 張）扣案可佐，再證人毛鵬洋於原審審理中雖結
      證改稱其係與朋友「阿吉」要共同買毒品，由「阿吉」撥
      打被告梁仁豪所有之門號0000000000號行動電話聯絡及出
      面購買等語（見原審訴字卷第71－77頁），是證人毛鵬洋
      就購買第一級毒品海洛因之人數及方式之證述即有不同，
      但證人毛鵬洋就其本身有購買第一級毒品海洛因及購買方
      式係撥打被告梁仁豪所有之門號0000000000號行動電話聯
      絡等情，則前後一致，足佐證人毛鵬洋證述向被告梁仁豪
      購買第一級毒品海洛因一節，可信與事實相符。至被告梁
      仁豪辯稱係與毛鵬洋合資購買毒品等語，無非卸責之詞，
      不足採取。
    (三)被告梁仁豪因否認販賣毒品，因而無從得知被告梁仁豪之
      獲利情形，然我國查緝販賣毒品執法甚嚴，對於販賣海洛
      因及甲基安非他命所處刑罰甚鉅，此乃一般人均可知悉，
      衡諸常情，苟非意圖販賣毒品營利，當無甘冒重度刑責而
      販賣海洛因及甲基安非他命之可能。是被告梁仁豪意圖營
      利而分別販賣第一級毒品海洛因、第二級毒品甲基安非他
      命予毛鵬洋、鄭智雄，甚為顯明。
    綜上所述，被告梁仁豪意圖營利販賣第一級毒品海洛因、第
    二級毒品甲基安非他命，事證明確，犯行堪以認定。
四、按行為後法律有變更者，適用行為時之法律。但行為後之法
    律有利於行為人者，適用最有利於行為人之法律，刑法第2
    條第1 項定有明文。經查，被告梁仁豪行為後，毒品危害防
    制條例於98年5 月20日修正公布，98年11月20日施行，即應
    依上開規定比較適用，茲詳述如下：
    (一)修正前毒品危害防制條例第4 條第1 項規定：「製造、運
      輸、販賣第一級毒品者，處死刑或無期徒刑；處無期徒刑
      者，得併科新臺幣一千萬元以下罰金。」；修正後毒品危
      害防制條例第4 條第2 項規定：「製造、運輸、販賣第一
      級毒品者，處死刑或無期徒刑；處無期徒刑者，得併科新
      臺幣二千萬元以下罰金。」；經比較新舊法結果，應以被
      告梁仁豪行為時之舊法規定較為有利。
    (二)修正前毒品危害防制條例第4 條第2 項規定：「製造、運
      輸、販賣第二級毒品者，處無期徒刑或七年以上有期徒刑
      ，得併科新臺幣七百萬元以下罰金。」；修正後毒品危害
      防制條例第4 條第2 項規定：「製造、運輸、販賣第二級
      毒品者，處無期徒刑或七年以上有期徒刑，得併科新臺幣
      一千萬元以下罰金。」；經比較新舊法結果，應以被告梁
      仁豪行為時之舊法規定較為有利。
五、核被告梁仁豪販賣第一級毒品海洛因之行為，係犯修正前毒
    品危害防制條例第4 條第1 項販賣第一級毒品罪；被告梁仁
    豪販賣第二級毒品甲基安非他命之行為，係犯修正前毒品危
    害防制條例第4 條第2 項販賣第二級毒品罪。被告梁仁豪持
    有第一、二級毒品後進而販賣，其持有第一、二級毒品低度
    行為，應分別為販賣第一、二級毒品之高度行為所吸收，故
    不另論罪。被告梁仁豪前因竊盜、施用第一級毒品案件，於
    95年間經法院分別判處有期徒刑10月、8 月、1 年10月、1
    年4 月確定，並均經法院裁定減刑後定應執行刑為有期徒刑
    2 年2 月確定，已於98年2 月7 日假釋期滿未經撤銷視為執
    行完畢，此有被告前案紀錄表在卷足憑，其受有期徒刑執行
    完畢，5 年內故意再犯本件有期徒刑以上之2 罪，均為累犯
    ，除販賣第一、二級毒品罪法定刑死刑、無期徒刑部分依刑
    法第64條第1 項、第65條第1 項之規定不得加重外，各依刑
    法第47條第1 項規定加重其刑。再被告梁仁豪販賣第一級毒
    品海洛因之次數僅有1 次，販賣價金為500 元，足徵被告梁
    仁豪販賣第一級毒品海洛因之數量及利得甚微，較諸一般大
    盤毒梟顯屬情節輕微，倘量處最低度之無期徒刑，衡之一般
    社會法律情感，亦嫌過重，尚可憫恕，乃依刑法第59條規定
    酌量減輕其刑。被告梁仁豪販賣第一級毒品之刑之加減應先
    加後減。又被告梁仁豪販賣第一、二級毒品，犯意各別，行
    為互異，應分論併罰。
六、原判決就被告梁仁豪各販賣第一、二級毒品予毛鵬洋、鄭智
    雄犯行部分，據以論處罪刑，固非無見。惟查，被告梁仁豪
    行為後，毒品危害防制條例第4 條第1 、2 項規定已於98年
    5 月20日修正公布，98年11月20日施行，原判決未依刑法第
    2 條規定比較適用新舊法，尚有未合。被告梁仁豪上訴意旨
    否認此部分犯罪，檢察官上訴意旨指摘原判決量刑過輕，雖
    均無理由，惟原判決此部分既有上開可議之處，仍應由本院
    將原判決此部分撤銷改判。爰審酌被告梁仁豪僅為一己私利
    而販賣海洛因及甲基安非他命，危害國民健康及社會治安，
    惟念及被告梁仁豪販賣海洛因及甲基安非他命各1 次，所得
    各為500 元、3 千元，販賣第一、二級毒品之數量及利得甚
    微等一切情狀，各量處如主文所示之刑，並定其應執行刑。
    扣案MOTO ROLA 行動電話1 具（含門號0000000000號SIM 卡
    1 張）為被告梁仁豪所有，已被告梁仁豪於本院審理中陳明
    （見本院卷第108 頁），且係被告梁仁豪聯絡販賣毒品所用
    之物，應依修正前毒品危害防制條例第19條第1 項規定宣告
    沒收；被告梁仁豪販賣第一、二級毒品所得財物共3 千500
    元雖未扣案，亦應依修正前毒品危害防制條例第19條第1 項
    規定宣告沒收，如全部或一部不能沒收時，以其財產抵償之
    。
乙、無罪部分
一、公訴意旨以：被告梁仁豪明知海洛因係毒品危害防制條例第
    2 條第2 項第1 款所列之第一級毒品，未經許可不得持有及
    販賣，竟各基於販賣第一級毒品海洛因之犯意，分別為下列
    行為：(一)於98年7 月6 日上午10時許，由潘啟榮以門號0000
    000000號行動電話與被告梁仁豪持用之門號0000000000號行
    動電話連絡，約定以1 千元之代價，向被告梁仁豪購買數量
    不詳之第一級毒品海洛因，雙方並相約在高雄市○鎮區○○
    路與保泰路口完成交易。(二)於98年7 月7 日上午10時許，由
    吳榮華以公用電話與被告梁仁豪持用之門號0000000000號行
    動電話連絡，約定以500 元之代價，向被告梁仁豪購買數量
    不詳之第一級毒品海洛因，雙方並相約在高雄縣鳳山市○○
    路與鳳南路口完成交易。(三)於98年8 月27日上午8 時50分許
    ，由陳玉勛以持用之門號0000000000號行動電話與被告梁仁
    豪持用之門號0000000000號行動電話連絡，約定以500 元之
    代價，向被告梁仁豪購買數量不詳之第一級毒品海洛因，雙
    方並相約在高雄市前鎮區崗山仔公園旁完成交易。因認被告
    梁仁豪此部分涉犯毒品危害防制條例第4 條第1 項販賣第一
    級毒品罪。
二、訊據被告梁仁豪否認有此部分分販賣第一級毒品犯行，辯稱
    其並未販賣第一級毒品海洛因予潘啟榮、吳榮華、陳玉勛等
    語。
三、經查：
    (一)潘啟榮於98年7 月6 日為警查扣持有第一級毒品海洛因1
      包，而該扣案第一級毒品海洛因1 包係潘啟榮於當日在高
      雄市○鎮區○○路與保泰路口向「和仔」以1 千元所購買
      ，潘啟榮係以所有門號0000000000號行動電話撥打門號00
      00000000號行動電話與「和仔」聯絡購買等情，已經證人
      潘啟榮於偵查中結證在卷（見偵查卷第91頁），又門號00
      00000000號行動電話係由被告梁仁豪於98年7 月5 日向遠
      傳電信股份有限公司（下稱遠傳公司) 申辦，並於98年7
      月9 日攜出至中華電信股份有限公司（下稱中華電信公司
      ) 繼續使用一節，有遠傳公司及中華電信公司行動電話基
      本資料查詢單在卷可憑（見原審訴字卷第103 －105 頁）
      ，且被告梁仁豪亦陳稱門號0000000000號行動電話係由其
      申請使用至98年12月間等語（見警卷2 第5 頁），再被告
      梁仁豪於99年1 月7 日在高雄市鳳山區○○○路64巷67弄
      4 號住處為警扣得BENQ行動電話1 具（含門號0000000000
      號SIM 卡1 張），是證人潘啟榮證述98年7 月6 日撥打門
      號0000000000號行動電話購買第一級毒品海洛因之時，門
      號0000000000號行動電話確為被告梁仁豪申請使用中，固
      堪認定。然被告梁仁豪既否認販賣第一級毒品海洛因予潘
      啟榮，並辯稱不認識潘啟榮等語，又參以證人潘啟榮於警
      詢、偵查中亦均證稱不知「和仔」之真實姓名等語（見警
      卷第109 頁、偵查卷第91頁），甚且於原審審理中結證稱
      被告梁仁豪並非所指「和仔」之人，不確定於98年7 月6
      日是否撥打門號0000000000號行動電話聯絡購買毒品等語
      （見原審訴字卷第48－54頁），是依證人潘啟榮之證述，
      尚無從證明被告梁仁豪有販賣第一級毒品海洛因予潘啟榮
      之情，況遍查卷內，復無證據足佐門號0000000000號行動
      電話與被告梁仁豪之門號0000000000號行動電話於98年7
      月6 日確有通聯，證人潘啟榮之證述即無其他證據可資佐
      證與事實相符。此外，亦無其他積極證據足證被告梁仁豪
      有販賣第一級毒品海洛因予證人潘啟榮，被告梁仁豪此部
      分犯行即屬不能證明。
    (二)吳榮華於98年7 月7 日為警查扣持有第一級毒品海洛因1
      包，而該扣案第一級毒品海洛因1 包係吳榮華於當日在高
      雄市○○區○○路與鳳南路口向「阿豪」以500 元所購買
      ，吳榮華係以高雄市前鎮區鎮○○街某超商前之公共電話
      撥打門號0000000000號行動電話與「阿豪」聯絡購買等情
      ，已經證人吳榮華於偵查中結證在卷（見偵查卷第71頁）
      ，又門號0000000000號行動電話係由被告梁仁豪於98年7
      月5 日申請後使用至98年12月間，已如前述，是證人吳榮
      華證述98年7 月7 日撥打門號0000000000號行動電話購買
      第一級毒品海洛因之時，門號0000000000號行動電話確為
      被告梁仁豪申請使用中，固堪認定。然被告梁仁豪既否認
      販賣第一級毒品海洛因予吳榮華，又參以證人吳榮華於警
      詢、偵查中亦均證稱不知「阿豪」之真實姓名等語（見警
      卷1 第112 頁、偵查卷第71頁），甚且於原審審理中結證
      稱被告梁仁豪並非所指「阿豪」之人，未曾撥打門號0000
      000000號行動電話等語（見原審訴字卷第55－63頁），是
      依證人吳榮華之證述，尚無從證明被告梁仁豪有販賣第一
      級毒品海洛因予吳榮華之情，況遍查卷內，復無證據足佐
      被告梁仁豪之門號0000000000號行動電話於98年7 月7 日
      確與高雄市前鎮區鎮○○街某超商前之公共電話有通聯，
      證人吳榮華之證述即無其他證據可資佐證與事實相符。此
      外，亦無其他積極證據足證被告梁仁豪有販賣第一級毒品
      海洛因予證人吳榮華，被告梁仁豪此部分犯行即屬不能證
      明。
    (三)陳玉勛於98年8 月27日為警查扣持有第一級毒品海洛因1
      包，而該扣案第一級毒品海洛因1 包係陳玉勛於當日在高
      雄市○鎮區○○路崗山仔公園旁向「哥仔」以500 元所購
      買，陳玉勛係以門號0000000000號行動電話撥打門號0000
      000000號行動電話與「哥仔」聯絡購買等情，已經證人陳
      玉勛於偵查中結證在卷（見偵查卷第99頁），又門號0000
      000000號行動電話係由被告梁仁豪於98年7 月5 日申請後
      使用至98年12月間，已如前述，是證人陳玉勛證述98年8
      月27日撥打門號0000000000號行動電話購買第一級毒品海
      洛因之時，門號0000000000號行動電話確為被告梁仁豪申
      請使用中，固堪認定。然被告梁仁豪既否認販賣第一級毒
      品海洛因予陳玉勛，又參以證人陳玉勛於警詢、偵查中均
      未陳述「哥仔」之真實姓名（見警卷1 第118 頁、偵查卷
      第99頁），甚且於原審審理中結證稱不知「哥仔」之真實
      姓名，被告梁仁豪並非所指「哥仔」之人，未曾於98年8
      月27日以門號0000000000號行動電話撥打門號0000000000
      號行動電話等語（見原審訴字卷第64－69頁），是依證人
      陳玉勛之證述，尚無從證明被告梁仁豪有販賣第一級毒品
      海洛因予陳玉勛之情，況遍查卷內，復無證據足佐以門號
      0000000000號行動電話與被告梁仁豪之門號0000000000號
      行動電話於98年8 月27日確有通聯，證人陳玉勛之證述即
      無其他證據可資佐證與事實相符。此外，亦無其他積極證
      據足證被告梁仁豪有販賣第一級毒品海洛因予證人陳玉勛
      ，被告梁仁豪此部分犯行即屬不能證明。
四、原審疏未詳查，率認被告梁仁豪有販賣第一級毒品海洛因予
    潘啟榮、吳榮華、陳玉勛，而予論罪科刑，即有未當，檢察
    官上訴意旨指摘原判決量刑過輕，雖無理由，被告梁仁豪上
    訴意旨否認此部分犯行，非無理由，自應由本院將原判決此
    部分撤銷，並為被告梁仁豪此部分無罪之諭知。
據上論結，應依刑事訴訟法第369 條第1 項前段、第364 條、第
299 條第1 項前段、第301 條第1 項前段，修正前毒品危害防制
條例第4 條第1 項、第2 項、第19條第1 項，刑法第11條、第47
條第1 項、第59條、第51條第5 款，判決如主文。
本案經檢察官方娜蓉到庭執行職務。
中    華    民    國  100     年    11    月    30    日
                    刑事第八庭  審判長法  官  李炫德
                                      法  官  徐美麗
                                      法  官  郭玫利
以上正本證明與原本無異。
如不服本判決應於收受本判決後10日內向本院提出上訴書狀，其
未敘述上訴理由者，並得於提起上訴後10日內向本院補提理由書
狀（均須按他造當事人之人數附繕本）「切勿逕送上級法院」。
中    華    民    國  100     年    11    月    30    日
                                      書記官  梁美姿
附錄本件判決論罪科刑法條
毒品危害防制條例第4條第1項、第2項：
製造、運輸、販賣第一級毒品者，處死刑或無期徒刑；處無期徒
刑者，得併科新臺幣 2 千萬元以下罰金。
製造、運輸、販賣第二級毒品者，處無期徒刑或 7 年以上有期
徒刑，得併科新臺幣 1 千萬元以下罰金。
附表：
┌──────┬───────┬───────────────┐
│   時  間   │  撥打電話    │      通  話  內  容          │
├──────┼───────┼───────────────┤
│98年10月8 日│鄭智雄之門號09│A：喂!                        │
│下午2 時27分│00000000號行動│B：喂，雄哥按那?              │
│許          │電話（A ）撥打│A：嗯!                        │
│            │被告梁仁豪之門│B：你不是打給我               │
│            │號0000000000號│A：ㄟ啊!                      │
│            │行動電話（B ）│B：啊按那?                    │
│            │              │A：啊現在再給喬半錢來!        │
│            │              │B：好啊!                      │
│            │              │A：看怎麼樣馬上給我那個喔!    │
│            │              │   快睡著了!                  │
│            │              │B：誰在睡啊?                  │
│            │              │A：我啦!快睡著了啦!           │
│            │              │B：喔好啊好啊!」              │
└──────┴───────┴───────────────┘